【裁判字號】    88,易,4323
【裁判日期】    890629
【裁判案由】    動產擔交法
【裁判全文】
臺灣板橋地方法院刑事判決                        八十八年度易字第四三二三號
    公  訴  人  臺灣板橋地方法院檢察署檢察官
    被      告  甲○○
右列被告因違反動產擔保交易法案件，經檢察官提起公訴〔八十八年度偵字第一九九
一四號〕，本院判決如左：
    主  文
甲○○無罪。
    理  由
一、公訴意旨如起訴書〔如附件〕。
二、按犯罪事實應依證據認定之，無證據不得推定其犯罪事實，又不能證明被告犯罪
    應諭知無罪之判決，刑事訴訟法第一百五十四條、第三百零一條第一項定有明文
    。次按告訴人之告訴係以使被告受刑事訴追為目的，是其指訴是否與事實相符，
    仍應調查其他證據以資審認〔五十二年台上字第一三００號判例〕。又認定犯罪
    事實應憑積極證據，倘積極證據不足以為不利於被告事實之認定時，即應為有利
    被告之認定，更不必有何有利之證據，最高法院三十年上字第八一六號著有判例
    ，所謂「積極證據足以為不利被告事實之認定」，依據同院七十六年臺上字第四
    九八六號判例意旨，係指據為訴訟上證明之全盤證據資料，在客觀上以達於通常
    一般之人均不致於有所懷疑，而得確信被告確曾犯罪之程度；若未達到此一程度
    ，而有合理懷疑之存在時，即無從為被告有罪之確信。公訴人認被告涉前開犯嫌
    ，係以告訴人香港商樂智有限公司臺灣分公司〔下稱樂智公司〕之代理人丙○○
    之指訴、附條件買賣契約書、繳款明細表等為據，因認被告涉動產擔保交易法第
    三十八條罪嫌；訊據被告甲○○，供稱：「我是跟外務乙○○先生買的，我也有
    介紹我老闆買。我老闆也有交給外務員二萬元。」、「我都沒有動，沒有把標的
    物遷移，東西還在原地。」、「是的〔已與告訴人和解〕」、「我沒有違反動產
    擔保〔交易〕法。」〔參見本院八十九年六月二十九日審判筆錄〕、「我之前在
    卡拉ＯＫ上班時，叫『小康』的〔應指乙○○〕已沒在該公司〔指告訴人公司〕
    上班，我有買，我有付訂金壹仟元，『小康』說算肆萬元，但後來我不買了，該
    小姐說要取消。」、「我當時住永豐旅社，他〔指『小康』〕後來說要伍萬時，
    我就說不要了，我當時〔將標的物〕放在基〔隆〕市○○路五一號永豐旅社六０
    二室，當時我租的，住不久就搬了，當初『小康』說要買〔賣〕肆萬多，結果變
    成伍萬多，我才不要買」〔參見本院八十九年四月二十四日訊問筆錄〕、「〔附
    條件買賣契約書〕名字是我簽的，章不是我蓋的」、「我當時就給壹仟元，後來
    寄給我劃撥單，我看分期要伍萬多，我就不要了，我沒有收到買賣標的物」、「
    東西〔指買賣標的物〕當時有送來，但我也有跟他的小姐說我不要，東西還在該
    地，要他們自己去拿」、「東西〔指標的物〕還在永豐旅社六０二室」〔參見本
    院八十九年五月二十四日訊問筆錄〕、「我沒有遷移，東西也還在那裡〔指永豐
    旅社六０二室〕」〔參見本院八十九年六月二十二日審判筆錄〕等。查：
    〔一〕前開附條件買賣契約書約定「本契約標的物之使用地點：基隆市○○路五
          一號永豐旅社六０二室」，此有附條件買賣合約書足佐〔參見偵卷第四頁
          正面〕，被告到案後迭執「我都沒有動，沒有把標的物遷移，東西還在原
          地。」等語為辯，告訴人之代理人丙○○先生則陳稱：「被告說的，公司
          都不知道，『被告說的可能是對的』，我有去基隆查，基隆的老闆娘說沒
          有，只有一些衣物，『我沒有進去看』，『因為老闆娘不給我進去』，我
          第一次用電話詢問」，質以「現你是否可知東西〔標的物〕是否尚在該地
          ？」，代理人答稱：「這要周小姐配合」〔參見本院八十九年五月二十四
          日訊問筆錄〕，經告訴人、被告再度往查，乃發覺本案標的物尚在基隆市
          永豐旅社六０二室，此有被告陳稱：「〔標的物〕尚在，還在基隆市永豐
          旅社六０二室。」，告訴人之代理人亦陳稱：「是的〔指標的物尚在原地
          〕」、「當時〔永豐旅社〕老闆跟被告有債務糾紛，所以騙我們說東西〔
          指標的物〕不在了。..」〔參見本院八十九年六月二十二日審判筆錄〕，
          互核相符，堪認被告根本未有「遷移」動產擔保交易標的物之事實。
    〔二〕告訴人之代理人於本院另訴稱：「被告把東西〔指買賣標的物〕放在那抵
          押」，質諸被告「是否如此？」，答稱：「不對，..」〔參見本院八十九
          年六月二十二日審判筆錄〕，復無積極確切之事證足認告訴人之代理人此
          部份指訴與事實相符，未便遽信。
    〔三〕末查，告訴人與被告雙方確認本件買賣標的物尚在永豐旅社六０二室後，
          即成立和解，此有和解書一紙附本院卷足參，尤難謂被告有何為自己不法
          利益之意圖。據起訴書引據之告訴人代理人之指訴、附條件買賣契約書、
          繳款明細表等為據，不足生被告涉動產擔保交易法第三十八條罪嫌之確信
          ，復查無其他積極確切之事證足認被告涉公訴人起訴之犯嫌，當屬不能證
          明被告犯罪，爰依法為無罪之諭知。
據上論斷，應依刑事訴訟法第三百零一條第一項前段，判決如主文。
本案經檢察官陳伯厚到庭執行職務。
中      華      民      國      八十九      年     六     月   二十九   日
          臺灣板橋地方法院刑事第五庭
                                          法  官  陳  福  來
右正本證明與原本無異。
如不服本判決應於送達後十日內向本院提出上訴狀。
                                          書記官  陳  春  銘
中      華      民      國      八十九      年     七     月     四     日


司法院資訊處製作；財團法人民間司法改革基金會備份。
